【裁判字號】    97,交抗,189
【裁判日期】    970519
【裁判案由】    聲明異議
【裁判全文】
臺灣高等法院高雄分院刑事裁定         97年度交抗字第189號
    抗告人即
    受處分人  甲○○
上列抗告人因違反道路交通管理處罰條例聲明異議案件，不服臺
灣屏東地方法院中華民國97年3 月7 日裁定（97年度交聲字第32
號），提起抗告，本院裁定如下：
    主  文
原裁定撤銷，發回臺灣屏東地方法院。
    理  由
一、抗告意旨略以：抗告人不服原裁定之理由是，為何沒通知抗
    告人即受處分人甲○○到場親自陳述事實的發生及過程；且
    法官應考慮到大型車輛本身車重，如遇到瞬間變燈時的措手
    不及，不像小型車可輕易馬上停住；況抗告人所駕駛的是曳
    引平板車，而非警員所稱之曳引砂石車，二者截然不同，員
    警所佐證之照片即可看出本車及對向車輛皆是行進中變燈時
    間太快反應不及，而白色自小客車是在抗告人所駕車輛之後
    方，並非平行車輛，員警是在遠處拍照取證，又是在同一方
    向，其距離、角度均足以影響判定，抗告人為職業司機，以
    運送貨物維生，絕無貪圖一時之快，讓違規記點過多使駕照
    吊扣銷，而斷送自己之生財工具。為此提起抗告，請求撤銷
    原裁定，另為適法之裁定云云。
二、按汽車駕駛人，行經有燈光號誌管制之交岔路口闖紅燈者，
    處新臺幣1,800 元以上5,400 元以下罰鍰；汽車駕駛人有第
    43條、第53條或第54條情形之一者，各記違規點數三點，道
    路交通管理處罰條例第53條第1 項、第63條第1 項第3 款分
    別定有明文。
三、經查：
（一）抗告人於96年11月17日上午10時40分，駕駛系爭車輛行經
      台一線與永翔路口前，因「駕車行經有燈光號誌管制之交
      叉路口闖紅燈」之違規，為執勤員警當場依法舉發等情，
      業據證人即當日舉發員警高文雄於原審97年3 月7 日訊問
      時到庭結證明確（參見原審卷第23頁正、反面），並有屏
      東縣警察局96年11月17日舉發違反道路交通管理事件通知
      單1 張在卷可稽。且證人高文雄於原審亦結證稱：「（舉
      發當時情形如何？）當天96年11月17日上午是我在執行交
      通整理稽查勤務為兩個小時，我是執10時至12時之勤務。
      」、「確實違規的時間是96年11月17日上午10時34分，異
      議人所駕駛的曳引砂石車是駕駛在外側車道，與他平行在
      內車道是一部白色的自用小客車，經過路口時白色的自用
      小客車有停止，異議人所駕駛的車輛沒有停止直接闖越紅
      燈，我把異議人攔下來之後，異議人說他的是大車煞車不
      及，我告訴異議人就是因為這樣，在行駛路口時本來應該
      提前減速慢行，不可以以這個為藉口，異議人他堅持說他
      沒有闖紅燈，當時執勤的時候還有我的另一個同事，我們
      兩個都有看到。」、「（異議人駕駛的曳引車的時候，是
      在該路口前燈號就已變換為紅燈或是黃燈？）異議人在該
      路口尚未越過停止線時，該路口的燈號已經是紅燈了，不
      是黃燈。」等語綦詳（見原審卷第23頁背面）。
（二）證人高文雄雖與抗告人素不相識，亦無任何怨隙，衡情，
      證人高文雄亦應無設詞攀誣，或虛構違規事實以陷害抗告
      人之理！但警員高文雄當時所站立之位置，距離紅綠燈之
      號誌位置有一段距離，其是否能清楚看清抗告人車後之白
      色自小客車與其平行駕駛？或在其後駕駛？不無疑問！況
      參照原審卷第14頁上圖之照片，可看出抗告人車輛之對向
      車道仍有車輛在行進中，因此抗告人之車輛如闖紅燈，該
      車輛同樣也是闖紅燈，而該車輛是否亦因闖紅燈違規被裁
      罰？有查明之必要，以資佐證抗告人之辯詞是否足採。故
      抗告人以其當天行駛上開路口時，其車輛之車身已經通過
      路口約三分之二車身，而照片中就可以看到對向車道也有
      車輛正在通行，足可證明該燈號是才剛轉換為紅燈，另後
      方自用小客車離系爭車輛有一段距離，並非是平行行駛等
      情，似不無可能，其所辯並非全不足採，仍有查明之必要
      。
（三）原審曾傳訊受處分人於97年3 月7 日上午9 時30分到庭應
      訊，但其傳票於97年2 月27日寄存在萬丹分駐所，有該送
      達回證在原審卷第17頁足憑，故原審並非未傳喚受處分人
      到庭，抗告人抗告意旨，執此指摘原裁定不當，為無理由
      ，併此敘明。
（四）抗告人於本件案發時所駕駛之車輛，據抗告人稱係曳引平
      板車，並非曳引砂石車，究竟實情如何？二者之差異如何
      ？對於車輛煞車時有無差別？亦均有查明之必要。
（五）抗告人於前揭時、地，駕駛系爭車輛於行經有燈光號誌管
      制之交叉路口時，是否其車輛之車身已經通過路口約三分
      之二車身？及原審卷第14頁上圖之照片所示對向車道也有
      車輛正在通行，該車輛是否亦因闖紅燈違規被裁罰？均有
      再查明之必要。
四、原裁定以抗告人之聲明異議，為無理由，而駁回其異議，固
    非無見；但查：原裁定對於案發當時，抗告人是否確實有闖
    紅燈，或者係行進中黃燈變紅燈？未予詳查，又有上開指摘
    之處，尚有未洽。抗告人抗告意旨，亦執此指摘原裁定不當
    ，為有理由，自應由本院將原裁定予以撤銷，發回原審法院
    更為妥適之處理。
五、據上論結，應依道路交通事件處理辦法第26條，刑事訴訟法
    第413 條前段，裁定如主文。
中    華    民    國    97    年    5     月    19    日
                  刑事第二庭  審判長法  官  林正雄
                                    法  官  陳啟造
                                    法  官  黃壽燕
以上正本證明與原本無異。
不得再抗告。
中    華    民    國    97    年    5     月    19    日
                                    書記官  梁雅華


司法院資訊處製作；財團法人民間司法改革基金會備份。
